【裁判字號】    89,抗更(一),40
【裁判日期】    891226
【裁判案由】    拍賣抵押物
【裁判全文】
臺灣高等法院民事裁定  八十九年度抗更(一)字第四○號
      抗  告  人  乙○○
右抗告人因與相對人甲○○間拍賣抵押物事件，對於中華民國八十九年四月二十五日
臺灣臺北地方法院八十九年度拍字第九九八號所為裁定，提起抗告，經裁定後，由最
高法院發回，本院裁定如左：
      主    文
抗告駁回。
抗告程序費用由抗告人負擔。
      理    由
一、按民法第八百七十三條第一項規定，抵押權人於債權已屆清償期而未受清償者，
    得聲請法院拍賣抵押物，就其賣得價金而受清償，是抵押權人依此規定聲請拍賣
    抵押物，係屬非訟事件，法院所為准駁之裁定，無確定實體法上法律關係存否之
    性質，於債權及抵押權之存否，亦無既判力。故祗須其抵押權已經依法登記，且
    抵押債權已屆清償期而未受清償，法院即應為准許拍賣抵押物之裁定。至於實體
    上法律關係有爭執之人，為求保護其權利，應另提起訴訟，以求解決。
二、本件相對人主張對於債務人曾後安有原裁定所載之債權，並以抗告人所有如原裁
    定主文所示之不動產設定抵押權，且經依法登記，該債權又已屆清償期而未受清
    償，有相對人提出之他項權利證明書、土地及建物登記謄本、扺押權設定契約書
    、本票及支票可證，原法院據以准許相對人拍賣抵押物之聲請，即無不當。
三、抗告論旨雖略稱：前開抵押物業經相對人於民國（下同）八十二年間以原裁定附
    表二編號一所示本票及編號二所示支票各一紙，向原法院聲請拍賣抵押物，經原
    法院以八十二年度拍字第八九三號裁定准許拍賣抵押物確定，並經相對人持以聲
    請實施強制執行，經原法院民事執行處以八十二年度民執公字第四四九一號受理
    在案，故本件最高限額抵押權已於彼時即確定所擔保之債權範圍僅為前開二紙票
    據所載之債權，而成為一般抵押權，故本件係屬重覆聲請，並不合法云云。惟按
    最高限額抵押權係指對於將來應發生之債權設定抵押權而言，故其債權額在決算
    前並不確定（最高法院六十九年度台上字第一七四三號判決參照）。又按法院就
    最高限額抵押權人提出之文件僅須為形式上審查，於明瞭有債權存在時，即應為
    准許拍賣抵押物之裁定（最高法院八十五年度台抗字第三六七號裁定參照）。經
    查抗告人所稱本件最高限額抵押權已於八十二年間即已確定其所擔保之債權範圍
    云云，固據其提出民事起訴狀、聲請強制執行裁定等件為證（見本院抗字卷第十
    五頁至第四一頁），惟查前開民事起訴狀係針對支票債權之真正有爭執而起訴，
    並非確定最高限額抵押權所擔保之債權範圍。而前開民事裁定，則係歷審法院駁
    回相對人關於就前開八十二年度拍字第八九三號拍賣抵押物裁定實施強制執行之
    聲請之確定裁定。足證本件最高限額抵押權尚未經實施強制執行，尚不發生決算
    效力，自難認本件最高限額抵押權已因決算而成為一般抵押權，是其所擔保之債
    權範圍即尚未確定。而相對人所提出之證據資料在形式上既已堪認為系爭最高限
    額抵押權所擔保之債權存在，則抗告人所辯相對人之聲請乃重覆聲請云云，即不
    足取。
四、據上論結，本件抗告為無理由，爰依非訟事件法第八條第二項、第廿八條，民事
    訴訟法第四百九十二條第一項、第七十八條，裁定如主文。
中      華      民      國    八十九    年    十二    月      二十六    日
                                  臺灣高等法院民事第十三庭
                                      審判長法  官  林  鄉  誠
                                            法  官  陳  駿  璧
                                            法  官  謝  碧  莉
右正本係照原本作成。
不得再抗告。
中      華      民      國    八十九    年    十二    月      二十八    日
                                            書記官  曹  聖  德


司法院資訊處製作；財團法人民間司法改革基金會備份。
